臺灣高等法院刑事判決
109年度上易字第1945號
上  訴  人  
即  被  告  張米棋




選任辯護人  方志偉律師
            楊金順律師
上列上訴人因妨害名譽案件，不服臺灣士林地方法院109年度易
字第439號，中華民國109年8月25日第一審判決（起訴案號：臺
灣士林地方檢察署109年度偵字第5652號），提起上訴，本院判
決如下：
    主  文
上訴駁回。
    事實及理由
一、本案經本院審理結果，認原審以上訴人即被告甲○○犯刑法第
    309條第1項之公然侮辱罪，判處被告拘役40日，如易科罰金
    ，以新臺幣1,000元折算一日。認事用法及量刑均無不當，
    應予維持，並引用第一審判決書記載之事實、證據及理由（
    如附件）。
二、被告上訴意旨略以：本件係因告訴人乙○○於居住在其樓上期
    間，多次開門用力潑灑不明液體，其對告訴人多次提醒未果
    ，故以較激烈語言與告訴人溝通，其教育程度不高，言語用
    詞較輕率粗鄙，然並無侮辱告訴人之意思云云。
三、經查：
  ㈠原審依被告之供述、告訴人之指訴、告訴人所提供錄音錄影
    光碟、檢察官勘驗筆錄，認定被告有原判決事實所述之公然
    侮辱犯行，並就被告否認犯罪所執辯解，如何不足採取，亦
    依卷內證據資料詳予指駁及說明，所為論述俱與卷證相符，
    亦無違反經驗法則或論理法則。
  ㈡刑法第309條公然侮辱罪係對人辱罵、嘲笑、侮蔑，方法並無
    限制，不問以文字、言詞、態度、舉動方式，只需公然為之
    ，而足使他人在精神、心理上感受難堪或不快之虞，足以減
    損特定人之聲譽、人格及社會評價，即足當之，且不以侮辱
    時被害人在場聞見為要件。蓋本罪之規範作用，係在保護個
    人經營社會群體生活之人格法益，從而是否構成「侮辱」之
    判斷，除應注意行為人與被害人之性別、年齡、職業等個人
    條件外，尤應著重行為人與被害人間之關係、行為時之客觀
    情狀、行為地之方言或語言使用習慣等事項，依社會一般人
    對於語言使用之認知，進行客觀之綜合評價，不宜僅著眼於
    特定之用語文字，即率爾論斷。此外，個人之名譽究竟有無
    受到減損或貶抑，更非單依被害人主觀上之感情為斷，申言
    之，縱行為人所為已傷及被害人主觀上之情感，惟客觀上對
    於被害人之人格評價並無影響時，尚不得遽以刑法公然侮辱
    罪加以論處。再者，公然侮辱罪中所謂「侮辱」，係指直接
    對人詈罵、嘲笑或其他表示足以貶損他人評價之意思。至其
    是否屬足以貶損他人評價之侮辱行為，應參酌行為人之動機
    、目的、智識程度、慣用之語言、當時所受之刺激、所為之
    用語、語氣、內容及連接之前後文句統觀之，非得以隻言片
    語而斷章取義。
  ㈢經本院勘驗案發時之錄音錄影光碟，勘驗結果如下(本院卷第
    69至76頁)：
　⒈檔名「REC0000000」之檔案(即109年2月11日8時許)
    拍攝地點：臺北市○○區○○○路0段000巷弄中
    勘驗結果：
    被告：幹你娘。妳這麼大力是怎樣？
    告訴人：我那個不算大聲啦，而且我跟...
    被告：不算大聲是不是啦？
    告訴人：那個本來就不算大聲啦，那個本來就不算大聲。
    被告：妳給我搬走喔（臺語）。
    告訴人：我本來就要搬家，我跟你講。
    被告：快走啦（臺語）。
    告訴人：我本來就要搬家，我跟你講。
    被告：臭基麥啦。
    告訴人：你啦。
  ⒉檔名「REC00007」之檔案(即109年2月11日8時許)
    拍攝地點：臺北市○○區○○○路0段000巷弄中
    勘驗結果：
    告訴人：我已經要搬家了。
    被告：幹你娘老基麥啦。
    告訴人：你不要一直罵。
    被告：幹你娘。
    告訴人：跟你講我要...
    被告：不高興喔（臺語）？
    告訴人：我不，我跟你講過，我有事，晚一點會回來找你。
    被告：妳有事，妳有事。快去看醫生啦（臺語）。妳有事。
    告訴人：你才，你才需要咧。
    被告：怎樣（臺語）？
    告訴人：你走啦，我晚一點會...
    被告：幹你娘。妳做什麼（臺語）？
    告訴人：你不要過來。
    被告：我問妳，我問妳（臺語）。妳明明看得懂，妳還給我
    那麼大力是怎樣？
    告訴人：你好了麻煩你不要騷擾我。
    被告：我騷擾妳？妳騷擾我們啦。
    告訴人：我們沒有騷擾你，麻煩你先。
    被告：幹你娘臭基麥。
    告訴人：你先回去。
    被告：幹你娘。妳講什麼啦（臺語）？
    告訴人：你先回去，我下班。
    被告：妳叫我回去我就回去喔？我是妳兒子喔啦（臺語）？
    告訴人：啊那我就要站在這裡給你罵嗎？
    被告：我白紙黑字已經寫得很清楚了喔。
    告訴人：我們已經要搬家了。 
    被告：要搬家妳就可以大力是不是啦？
    告訴人：我沒有很大力，而且只有一聲。
    被告：你娘臭基麥啦一聲。
    告訴人：我只有一聲。
    被告：不然是要怎樣喔（臺語）？
    告訴人：我沒有怎麼樣。
    被告：幹你娘。我打妳喔。
    告訴人：好啦你回去，我跟你講我...
    被告：妳叫我回去我就回去喔啦（臺語）？
    告訴人：啊要不然ㄟ？
    被告：幹你老母啦。
    告訴人：你在這邊一直吵什麼什麼「回去就回去（臺  
    語）」。
    被告：幹你老母。不高興喔，怎樣（臺語）？
    告訴人：啊隨便你啦，反正我跟你講，晚一點下班。
    被告：好阿來快走啦（臺語）。
    告訴人：好啦那你回去啦。
    被告：妳叫我回去我就回去喔（臺語）？蛤？妳不要給我回
    來了啦。
    告訴人：你放心啦，我會回來啦。在那邊一直鬧一直鬧，有
    沒有看到。
    被告：臭基麥…
    告訴人：那是你啦。
    被告：怎樣（臺語）？那個女的啦。
    告訴人：那是你啦。
    被告：如果不是一個女生（臺語），幹你娘，現在就倒在地
    上了（臺語）。
    告訴人：你不用講那麼多啦。
    被告：妳如果不是女生，我跟妳講，妳就倒在地上了啦（臺
    語），幹。
    告訴人：喔是喔，那我不就很害怕？嗯。
　⒊檔名「IMGP9775」之檔案(即109年2月11日21時許)
    拍攝地點：臺北市○○區○○○路0段000巷00號陽台
    勘驗結果：(手持鏡頭係由陽台往下方路面拍攝)
    告訴人：出來外面，怎麼又縮在騎樓下，出來外面講啦。
    被告：怎樣？
    告訴人：出來外面講啦，出來啦。蛤。
    告訴人：早上什麼囂張，那是你喔。
    告訴人：那是你喔，那是你，那是你。
    被告：幹你娘咧。
    告訴人：那是你啦，那是你啦。
    被告：我已經忍妳很久了喔。
    告訴人：那是你啊，忍什麼多久？
    被告：妳要下來嗎？（被告右手持一反光物體朝其前上方揮
    舉一次後放下）
    告訴人：我是為什麼要下去？你不會上來嗎？蛤，你不會上
    來喔？蛤？
    被告：我看妳這種龜孫子，幹你娘咧。（被告右手持一反光
    物體朝其前上方揮舉一次後放下）
    告訴人：喔是喔，我就龜孫子，我早上沒有下？ 
  ⒋檔名「IMGP9778」之檔案(即109年2月11日21時許)
    拍攝地點：臺北市○○區○○○路0段000巷00號陽台
    勘驗結果：(被告站於畫面上方之民宅騎樓前)
    告訴人：怎會沒有怎樣？
    被告：妳啦。
    告訴人：那是你啦。
    被告：下來啦。
    告訴人：我是為什麼要下去，你就在那邊等就好了嘛，在那
    邊等警察來就好了啦。
    被告：臭基麥衝沙小啦？下來啦！
    告訴人：再罵下去啊，像早上不是很會罵，再跟早上罵一樣
    啊。
    被告：我跟妳講，我就是要妳快搬走！ 
　㈣由上開勘驗結果可知，被告於109年2月11日8時許及同日21時
    許，在臺北市○○區○○○路0段000巷弄中之公共場所，多次以
    「幹」、「幹你娘」、「幹你娘老基麥」、「幹你老母」、
    「臭基麥」、「你龜孫子」、「幹你娘勒」等語辱罵告訴人
    ，上開詞語客觀上係屬負面評價之字眼，具有輕蔑、嘲諷、
    使人難堪、貶抑他人人格之意涵，足使他人在精神上、心理
    上感受到難堪或不快。復觀諸被告辱罵告訴人之經過，係因
    被告不滿告訴人開門聲音太大，要求告訴人搬家，經告訴人
    表示要搬家，且當時有事要先離開，晚一點再回來處理，被
    告仍不停以上開詞語辱罵告訴人，甚至表示若告訴人非女性
    就已經倒在地上了，又要求告訴人從住家陽台下來巷道中，
    並手持工具往告訴人方向揮舞。可見案發時告訴人語氣尚稱
    平和，並無刻意挑釁或謾罵被告之舉，且被告向告訴人表達
    不滿後，告訴人亦已表示要搬家，並無不予回應或製造紛爭
    之情，被告在此情形下，猶多次以上開詞語辱罵告訴人，堪
    認其主觀上有減損、貶抑告訴人之聲譽、人格及社會評價之
    意，而有公然侮辱之犯意甚明。　　　
  ㈤綜上，被告上訴意旨猶否認犯行，遽指原判決認定事實有誤
    ，要無可採，其上訴為無理由，應予駁回。
四、被告經合法傳喚，無正當理由不到庭，爰不待其陳述逕行判
    決。　　　
據上論斷，應依刑事訴訟法第371條、第368條、第373條，判決
如主文。
本案經檢察官黃騰耀到庭執行職務。
中　　華　　民　　國　　109 　年　　12　　月　　8 　　日
                  刑事第二十五庭 審判長法  官 邱滋杉
                                       法  官 陳彥年
                                       法  官 文家倩
以上正本證明與原本無異。
不得上訴。
                                       書記官 桑子樑
中　　華　　民　　國　　109 　年　　12　　月　　8 　　日
附錄：本案論罪科刑法條全文　　　　　　　　　　　　　　
中華民國刑法第309條
公然侮辱人者，處拘役或9千元以下罰金。
以強暴犯前項之罪者，處1年以下有期徒刑、拘役或1萬5千元以
下罰金。
附件
臺灣士林地方法院刑事判決       
                                      109年度易字第439號
公　訴　人　臺灣士林地方檢察署檢察官
被　　　告　甲○○　
                    
                    
                    
                   
選任辯護人　楊金順律師
            方志偉律師
上列被告因妨害名譽案件，經檢察官提起公訴（109 年度偵字第
5652號），本院判決如下：
    主  文
甲○○犯公然侮辱罪，處拘役肆拾日，如易科罰金，以新臺幣壹
仟元折算壹日。
    事  實
一、甲○○與乙○○於民國109 年2 月11日前同為臺北市○○區○○○路0
     段000 巷00號鄰居，甲○○因認乙○○於進出上開住處時，開
    、關門之聲響過大且幾經提醒乙○○均置之不理，109 年2 月
    11日上午8 時許，甲○○又因乙○○住處發出大門碰撞聲，憤而
    追出察看，雙方起爭執，甲○○竟基於公然侮辱之犯意，於上
    開○○○路0 段000 巷弄中，公然出言不斷以：「幹」、「幹
    你娘」、「幹你娘老基麥」、「幹你老母」及「臭基麥」等
    語辱罵乙○○，足以貶抑乙○○之名譽及人格；同日晚上9 時許
    ，甲○○返回上址樓下時，見乙○○站於所住樓層之陽台，甲○○
    氣仍未消，復接續上開公然侮辱之犯意，上開○○○路0 段000
     巷弄中以：「你龜孫子」、「幹你娘勒」等語辱罵乙○○，
    足以貶抑乙○○之名譽及人格。
二、案經乙○○訴由臺北市政府警察局○○分局報告臺灣士林地方檢
    察署檢察官偵查起訴。
    理  由
壹、證據能力：
一、按被告以外之人於審判外之言詞或書面陳述，除法律有規定
    者外，不得作為證據。被告以外之人於審判外之陳述，雖不
    符刑事訴訟法第159條之1至第159條之4之規定，而經當事人
    於審判程序同意作為證據，法院審酌該言詞陳述或書面陳述
    作成時之情況，認為適當者，亦得為證據，刑事訴訟法第15
    9條第1項、第159條之5第1 項分別定有明文。查本件判決所
    引證據屬傳聞證據部分，檢察官、被告及辯護人於本院審理
    時均表示同意具證據能力（本院卷第41頁），本院審酌該等
    傳聞證據作成時之情況，並無違法取證及證明力過低之瑕疵
    ，亦認以之作為證據為適當，依前揭規定說明，自得為證據
    。
二、本件其餘非供述證據，檢察官、被告及辯護人並未於本院言
    詞辯論終結前表示無證據能力，復查其取得過程亦無何明顯
    瑕疵，而認均具證據能力。
貳、實體部分：
一、認定犯罪事實所憑之證據及理由：訊據被告固坦承於前揭時
    、地，在屬公開場合之臺北市○○○路0 段000 巷弄中，對告
    訴人罵以如事實欄所載「幹」、「幹你娘」等語句，惟矢口
    否認犯罪，辯稱：我承認有罵起訴書所記載髒話，但只是因
    為當下很生氣，罵髒話是無心的，連告訴人是男是女我都不
    知道，（大家、別人）罵髒話都是這樣子，沒有侮辱告訴人
    的意思等語云，辯護人則辯稱：被告當時是因為情緒激動無
    法控制之下說出不恰當的言語，只是發語詞，一般朋友打鬧
    間，也都會有不是那麼高雅的字詞，這部分可以確認被告當
    下並沒有侮辱告訴人的意思，另就被告晚上的行為，就錄音
    譯文所示，不難發現告訴人可能有挑釁被告的情況，不斷希
    望被告講出一些不禮貌的用語，所以將責任全部歸則於被告
    身上，有失恰當，被告既無積極侮辱告訴人的意圖，請為無
    罪判決等語云云。經查：
（一）就被告於起訴書所載時地，有在屬公開場合之臺北市○○○
      路0 段000 巷弄中，對告訴人罵以如事實欄所載「幹」、
      「幹你娘」等語句，業據被告供承不諱，與告訴人於警詢
      、偵查之指訴【參臺灣士林地方檢察署（下稱士林地檢署
      ）109 年度偵字第5652號卷（下稱偵5652卷）第25至27頁
      、109 年度他字第963 號卷（下稱他963 卷）第53至56、
      81、83頁、偵5652卷第49至53頁】相符，並有告訴人提供
      之錄音檔案、畫面及3 份譯文（他963 卷第27至37、61、
      62頁）、錄影影片對話譯文3 份、士林地檢署辦案公務電
      話紀錄表、109 年4 月9 日偵查期日訊勘驗筆錄（偵5652
      卷第31至35、45、51、53頁）等在卷可稽，依上開告訴人
      指述、錄音檔案、畫面及對話譯文等，均足資擔保被告於
      本院審理中所為上開任意性自白之真實性，依刑事訴訟法
      第156 條之規定，自得據被告前開任意性自白及各該補強
      證據，採信被告任意、真實之自白，前開事實堪以認定。
（二）按刑法第309 條第1 項之公然侮辱罪，須被告主觀上是否
      具有毀損告訴人名譽之惡意，而侮辱行為足使不特定人或
      多數人得以共見共聞始行成立（見司法院院字第2033號解
      釋意旨參照），是被告是否涉犯刑法第309 條第1 項之公
      然侮辱罪，須審究被告主觀上是否具有毀損告訴人名譽之
      惡意，而是否構成「侮辱」之言論，非可一概而論，應斟
      酌被告為此言論之心態、當時客觀之情狀、是否基於具體
      事實之陳述，或即便非真實，惟仍非真正惡意之陳述，或
      對於具體事實或無具體事實之抽象的合理的評論，應綜觀
      被告前後語句之完整語意、表達對象之前後語境綜合判斷
      之，蓋此罪所擬保護者，乃個人經營社會群體生活之人格
      評價，侮辱之涵義，判斷上每隨行為人與被害人之性別、
      年齡、職業類別、教育程度、平時關係、行為時之客觀情
      狀、行為地之方言或語言使用慣習等事項，呈現浮動之相
      對性，不宜執持任一事由即遽為肯認，而應綜合全盤情狀
      進行審查。再刑法妨害名譽罪章保護之法益係在保障個人
      之名譽不受不當詆毀，而名譽究有無毀損，非單依被害人
      主觀上之感情決之，實應依社會通念為客觀之評價，如評
      價結果認客觀上名譽已受貶損，則縱使未傷及被害人主觀
      之感情，仍應視為名譽之侵害；反之，縱然已傷及被害人
      主觀之情感，然實際上行為人之行為對被害人社會之客觀
      評價並無影響，尚難逕認屬名譽之侵害。至於是否屬足以
      貶損他人評價之侮辱行為，理應參酌行為人之動機、目的
      、智識程度、慣用之語言、當時所受之刺激、所為之用語
      、語氣、內容及連接之前後文句統觀之，殊難拘泥隻言片
      語逕予斷章取義，故依行為人行為時之情境可認其僅係基
      於一時氣憤，縱其有粗俗不雅或不適當之言語，然依其所
      處之情境，並非意在侮辱，且對他人在社會上人格之評價
      亦未產生實質之減損者，殊難遽以公然侮辱罪相繩。再者
      ，言論自由為人民之基本權利，憲法第11條定有明文保障
      ，國家應給予最大限度之維護，俾其實現自我、維護人性
      尊嚴、溝通意見、追求真理及監督各種政治或社會活動之
      功能得以發揮。誠如吳庚大法官於司法院大法官會議解釋
      第509 號解釋文之協同意見書所言：「按陳述事實與發表
      意見不同，事實有能證明真實與否之問題，意見則為主觀
      之價值判斷，無所謂真實與否，在民主多元社會各種價值
      判斷皆應容許，不應有何者正確或何者錯誤而運用公權力
      加以鼓勵或禁制之現象，僅能經由言論之自由市場機制，
      使真理愈辯愈明而達去蕪存菁之效果。對於可受公評之事
      項，尤其對政府之施政措施，縱然以不留餘地或尖酸刻薄
      之語言文字予以批評，亦應認為仍受憲法之保障。蓋維護
      言論自由即所以促進政治民主及社會之健全發展，與個人
      名譽可能遭受之損失兩相衡量，顯然有較高之價值」。從
      而，本案厥應審酌者，係被告上開言詞，是否有「侮辱」
      告訴人之真實惡意，乃本案重要關鍵。
（三）本院認於探究被告之言詞，是否具侮辱告訴人之惡意時，
      考諸被告所說之語詞或語句意義之理解，除應充分地分析
      該語詞或語句約定俗成之用法外，並須同時考察該語詞或
      語句所處之語境，於綜合考量被告使用該語詞或語句之時
      間、地點、歷史背景、社會通念、上下文、當時發生之事
      件，以及對話雙方之目的、身心狀況、身份、所談論之話
      題等等因素後，始能對該語詞或語句之意義有較為適切之
      理解，而依被告當時主觀情緒反應、客觀環境情狀，分析
      系爭語句結構，若逕予去除案發之現場主、客觀情境之一
      連貫脈絡，逕自割裂被告前後之情緒感受，僅執其陳述言
      論中之片斷擷取某些非正面用語，即遽認被告當時所講說
      之話語，割裂文句，逕拘泥其隻字、片語，遽予評價，即
      有失實質公平。從而，行為人是否為有計劃性之言語，而
      非係臨時偶一為之；行為人係在一段時間內反復為相關之
      言論，而非極短暫的瞬間為單次之行為；行為人有無相當
      理由為相關言論之陳述，是否係因他人之欺騙、挑釁等行
      為始為相關之言論，及其對於被害人之評價依社會通念是
      否具有相當理由等情狀，均可做為本院判斷被告是否具有
      侮辱告訴人惡意之判斷標準。
（四）查被告雖稱上開語句僅屬無心的髒話、是因當下很生氣、
      連告訴人是男是女我都不知道，（大家、別人）罵髒話都
      是這樣子，沒有侮辱告訴人的意思云云，然查除被告於案
      發隔日之109 年2 月12日警詢時即已明白承認：109 年2
      月11日8 時我在家中客廳睡著被摔鐵門的聲音吵醒然後追
      出門外看是何人造成，我發現有人已經快走到巷口，我喊
      了對方一聲，詢問對方鐵門是不是他關的？並告知他我已
      經貼字條提醒大家關門時要輕聲細語，對方就態度很兇的
      回話，又是不配合的樣子我就和她起口角；當晚我發現家
      門口有黑色液體還有尿味，我走到路中往上看到乙○○站在
      陽台，我麻煩她不要從樓上再撥水下來，乙○○態度很差挑
      釁我又是不配合的樣子，我就罵她兩句等語（偵5652卷第
      10頁），及於109 年3 月7 日警詢時被告亦明白承認：（
      你於109 年2 月11日8 時許，是否在臺北市○○區○○○路0 
      段000 巷口遇到乙○○？期間發生何事？請詳述之？）我忘
      記是幾號，我只記得有1 天早上我當時在睡覺，被樓梯間
      大門很大力的關門聲吵醒，我就追出去，就看到一個女的
      ，我就上前詢問：「門是不是你關的？」該女子就承認是
      她關的，我們雙方就吵起來，後來就該女子就走了，我也
      回家，一直到晚上，我回到家剛停好機車，樓上就有水和
      尿潑下來，我就往上察看，就看到4 樓有一名女子，我並
      詢問水和尿是否為你潑的？她回我是的，態度很囂張，我
      就以言語亂罵等語（他963 卷第50、51頁），除依告訴人
      指訴及提出之譯文等，109 年2 月11日晚上告訴人與被告
      間並無爭執上述被告所稱告訴人有從樓上潑水下來等之情
      形外，依被告上開警詢2 次供述，均已承認其於109 年2 
      月11日早上及晚上出口罵告訴人前，均有先見到告訴人，
      亦知曉告訴人為女性，之後2 人發生口角爭執，被告即以
      事實欄所載詞語辱罵告訴人，被告更曾於109年4 月9 日
      偵查期日時坦承本件公然侮辱犯行（偵5652卷第53頁），
      是被告前開辯稱罵人前不知告訴人是男是女云云，顯屬事
      後卸責之詞，不足採信。而以告訴人所提109年2 月11日
      早上之譯文，告訴人一開始即告知被告已經要搬家，但被
      告開始即以幹你娘之語句辱罵告訴人，其後縱使告訴人告
      以其他事，被告大多不加理會，仍一直以事實欄所載字句
      辱罵告訴人，及被告於上述警詢中亦承認內心當時對告訴
      人確存有不滿情緒，而被告與告訴人間並非至交，甚至連
      一般朋友關係都沒有，在2 人吵架情形下，被告率以「幹
      」、「幹你娘」、「幹你娘老基麥」、「幹你老母」及「
      臭基麥」、「你龜孫子」、「幹你娘勒」等語辱罵，綜合
      考量被告使用上述語句之時間、地點、背景、社會通念、
      上下文、當時發生之事件，以及對話雙方之目的、身心狀
      況、所談論之話題、非只一次責罵等等因素後，依社會通
      念判斷，被告使用該等語句，顯是為求發洩自己內心強烈
      不滿情緒出於貶損告訴人社會上之人格評價之故意，方以
      事實欄之語句漫罵侮辱，以達欲使告訴人難堪之目的，非
      只是粗俗不雅或不適當之言語，是被告就事實欄所為，係
      出於貶抑告訴人格之故意而辱罵告訴人，足可明確認定無
      疑；被告辯稱當時所罵只屬髒話、沒有侮辱告訴人的意思
      云云，無可採信。辯護人雖另辯稱：被告當時是因為情緒
      激動無法控制之下說出不恰當的言語，只是發語詞，一般
      朋友打鬧間，也都會有不是那麼高雅的字詞，另告訴人當
      晚依錄音譯文所示可能有先挑釁被告的行為云云，惟查熟
      悉友人於彼此嬉笑玩樂時因情緒高漲激昂致脫口說出「幹
      」、「幹你娘」等語句時，此時辯稱無侮辱他人之犯意或
      可採信，但被告於109 年2 月11日早上及晚上對告訴人說
      出事實欄所載語句，顯非上述「因熟悉友人於彼此嬉笑玩
      樂時情緒高漲激昂才脫口說出」之情形；及依告訴人所提
      109 年2 月11日晚上之對話譯文（他963 卷第35頁、偵56
      52卷第31頁），告訴人縱曾要求被告：出來外面講等語，
      但告訴人當日早上甫遭被告辱罵，告訴人當日晚上認為被
      告應對其言詞負責需要出來講，應僅屬一般權利正常行使
      ，顯無從認為是其欲先挑釁被告，故辯護人上開所辯，顯
      與事實及一般社會通念均有不符，無可憑採。
二、論罪科刑：核被告所為，係犯刑法第309 條第1 項公然侮辱
    罪。被告於事實欄所載同一天早、晚，於同一巷弄內，先後
    以足以貶損告訴人社會上之人格評價告訴人吳彥之語句辱罵
    告訴人，係基於同一貶損告訴人名譽之目的，且於密切接近
    之時、地為之，侵害法益相同，且各行為間之獨立性薄弱，
    依一般社會健全觀念難以分離而為評價，顯係基於單一犯意
    接續所為，應包括於一行為予以評價，為接續犯，僅論以一
    罪。爰審酌禁止於公開場合對他人為侮辱性之言論仍為我國
    現行之有效規範，並為刑法所明定，當為我國人民普遍適用
    之行為原則，被告具理性思考能力，卻仍違背上開行為規範
    而為本案犯行，缺乏尊重他人名譽之觀念，並足以貶損一般
    大眾對告訴人社會上之人格評價，被告所為實屬不該；衡酌
    被告犯後否認犯行、迄未能與告訴人達成和解或取得其原諒
    之犯後態度，並參酌告訴人就本案要求從重量刑之意見（本
    院卷第46頁）、被告素行、自述國中肄業（警詢筆錄記載有
    誤），目前沒有工作靠跟家人借錢過活，未婚，沒有子女，
    姊姊已經出嫁，父母已過世，目前無人需要扶養之家庭生活
    、經濟狀況對其遵法能力之影響性等一切情狀（見本院卷第
    45頁），量處如主文所示之刑，並諭知易科罰金之折算標準
    。
據上論斷，應依刑事訴訟法第299 條第1 項前段，刑法第309 條
第1 項、第41條第1 項前段，刑法施行法第1 條之1 第1 項，判
決如主文。
本案經檢察官王碧霞提起公訴，檢察官林嘉宏到庭執行職務。
中　　華　　民　　國　 109　　年　　8 　　月　　25　　日
 
                  刑事第四庭 法  官  黃紀錄
以上正本證明與原本無異。
如不服本判決應於收受送達後20日內向本院提出上訴書狀，並應
敘述具體理由；其未敘述上訴理由者，應於上訴期間屆滿後20日
內向本院補提理由書（均須按他造當事人之人數附繕本）「切勿
逕送上級法院」。
                             書記官  吳佩蓁
中　　華　　民　　國　 109　　年　　8 　　月　　25　　日
附錄本案論罪科刑法條全文：
中華民國刑法第309 條第1 項
公然侮辱人者，處拘役或9 千元以下罰金。